【裁判字號】    99,訴,930
【裁判日期】    990830
【裁判案由】    違反毒品危害防制條例
【裁判全文】
臺灣彰化地方法院刑事判決              99年度訴字第930號
公  訴  人  臺灣彰化地方法院檢察署檢察官
被      告  甲○○
上列被告因違反毒品危害防制條例案件，經檢察官提起公訴（99
年度毒偵字第1194號），本院合議庭裁定由受命法官獨任進行簡
式審判程序，茲判決如下：
    主  文
甲○○施用第一級毒品，累犯，處有期徒刑拾月。
    事  實
一、甲○○前於民國88、89年間，因施用毒品案件，經送觀察、
    勒戒後，因認有繼續施用毒品傾向，經本院裁定令入戒治處
    所施以強制戒治，於89年12月16日停止戒治，所餘戒治期間
    付保護管束，於90年5 月16日保護管束期滿未經撤銷，強制
    戒治視為執行完畢，並由臺灣彰化地方法院檢察署檢察官於
    90年6 月5 日以90年度戒毒偵字第790 、791 、792 號為不
    起訴處分確定。復上開強制戒治執行完畢釋放後5 年內之91
    年間，因施用毒品案件，經臺灣彰化地方法院檢察署檢察官
    起訴並聲請強制戒治，強制戒治部分，經本院裁定令入戒治
    處所施以強制戒治1 年，於92年12月10日強制戒治執行完畢
    釋放，起訴部分，經本院以91年度訴字第1348號判決判處有
    期徒刑10月、6 月，定應執行有期徒刑1 年2 月確定；再於
    94年間，因施用毒品案件，經本院以94年度訴字第1306號判
    決判處有期徒刑8 月、5 月，應執行有期徒刑1 年確定，並
    於96年2 月27日縮刑期滿執行完畢；復於96年間，再因施用
    毒品案件，經本院以96年度訴字第1032號判決判處有期徒刑
    1 年2 月，減為有期徒刑7 月確定，並於97年7 月2 日縮刑
    期滿執行完畢。詎其仍不知悔改，復基於施用第一級毒品海
    洛因之犯意，於99年2 月6 日上午10時許，在彰化縣北斗鎮
    河濱公園廁所內，以將第一級毒品海洛因摻水置入針筒注射
    手臂血管之方式，施用第一級毒品海洛因1 次。嗣經臺灣彰
    化地方法院檢察署檢察官於99年2 月8 日下午5 時25分許，
    命對甲○○強制採尿送驗，結果呈嗎啡陽性反應，而查悉上
    情。
二、案經彰化縣警察局員林分局報告臺灣彰化地方法院檢察署檢
    察官偵查起訴。
    理  由
一、按除被告所犯為死刑、無期徒刑、最輕本刑為3 年以上有期
    徒刑之罪或高等法院管轄第1 審案件者外，於刑事訴訟法第
    273 條第1 項程序進行中，被告先就被訴事實為有罪之陳述
    時，審判長得告知被告簡式審判程序之旨，並聽取當事人、
    代理人、辯護人及輔佐人之意見後，裁定進行簡式審判程序
    ；除簡式審判程序、簡易程序及第376 條第1 款、第2 款所
    列之罪之案件外，第一審應行合議審判，刑事訴訟法第273
    條之1 第1 項、第284 條之1 分別定有明文。本案被告甲○
    ○所犯係死刑、無期徒刑、最輕本刑為3 年以上有期徒刑以
    外之罪，並於本院行準備程序時就被訴事實為有罪之陳述，
    經受命法官告知簡式審判程序之旨，並聽取其與公訴人之意
    見後，本院認無不得或不宜改依簡式審判程序進行之處，爰
    依上揭規定，裁定本案由受命法官獨任進行簡式審判程序，
    合先敘明。
二、上揭犯罪事實，迭據被告甲○○於偵訊、本院準備程序及審
    理時坦承不諱，且查，被告於99年2 月8 日下午5 時25分許
    ，經臺灣彰化地方法院檢察官命對其強制採尿送驗，檢驗結
    果確呈嗎啡陽性反應，有詮昕科技股份有限公司出具之報告
    編號00000000號濫用藥物尿液檢驗報告、臺灣彰化地方法院
    檢察署訊問筆錄各1 份在卷可參（各見毒偵卷第24頁背面、
    第22至23頁、第24頁），足徵被告自白確有於上揭時、地，
    施用第一級毒品海洛因1 次之犯行，核確與事實相符。
三、按施用第一、二級毒品為犯罪行為，毒品危害防制條例第10
    條定有處罰明文。故施用第一、二級毒品者，依前揭規定本
    應科以刑罰。惟基於刑事政策，對合於一定條件之施用者，
    則依同條例第20條、第23條之規定，施以觀察、勒戒及強制
    戒治之保安處分。毒品危害防制條例於92年7 月9 日修正公
    布，自93年1 月9 日施行，其中第20條、第23條將施用毒品
    之刑事處遇程序，區分為「初犯」及「5 年內再犯」、「5
    年後再犯」。依其立法理由之說明：「初犯」，經觀察、勒
    戒或強制戒治後，應為不起訴處分或不付審理之裁定；經觀
    察、勒戒或強制戒治執行完畢釋放後，「5 年內再犯」者，
    因其再犯率甚高，原實施之觀察、勒戒及強制戒治既已無法
    收其實效，爰依法追訴或裁定交付審理。至於經觀察、勒戒
    或強制戒治執行完畢釋放後，「5 年後再犯」者，前所實施
    之觀察、勒戒或強制戒治已足以遮斷其施用毒品之毒癮，為
    期自新及協助其斷除毒癮，仍適用「初犯」規定，先經觀察
    、勒戒或強制戒治之程序。從而依修正後之規定，僅限於「
    初犯」及「5 年後再犯」二種情形，始應先經觀察、勒戒或
    強制戒治程序。倘被告於5 年內已再犯，經依法追訴處罰，
    縱其第3 次（或第3 次以上）再度施用毒品之時間，在初犯
    經觀察、勒戒或強制戒治執行完畢釋放5 年以後，已不合於
    「5 年後再犯」之規定，且因已於「5 年內再犯」，顯見其
    再犯率甚高，原實施觀察、勒戒或強制戒治，已無法收其實
    效，即應依該條例第10條處罰（最高法院95年度第7 次刑事
    庭會議決議、最高法院97年度第5 次刑事庭會議決議要旨參
    照）。經查，本案被告前於88、89年間，因施用毒品案件，
    經送執行觀察、勒戒後，因認有繼續施用毒品傾向，經本院
    裁定令入戒治處所施以強制戒治，於89年12月16日停止戒治
    ，所餘戒治期間付保護管束，於90年5 月16日保護管束期滿
    未經撤銷，強制戒治視為執行完畢，並由臺灣彰化地方法院
    官於90年6 月5 日以90年度戒毒偵字第790 、791 、792 號
    為不起訴處分確定。復上開強制戒治執行完畢釋放後5 年內
    之91年間，因施用毒品案件，經臺灣彰化地方法院檢察署檢
    察官起訴並聲請強制戒治，強制戒治部分，經本院裁定令入
    戒治處所施以強制戒治1 年，於92年12月10日強制戒治執行
    完畢釋放，起訴部分，經本院以91年度訴字第1348號判決判
    處有期徒刑10月、6 月，定應執行1 年2 月確定；再於94年
    間，因施用毒品案件，經本院以94年度訴字第1306號判決判
    處有期徒刑8 月、5 月，應執行有期徒刑1 年確定之事實，
    有臺灣高等法院被告前案紀錄表1 份附卷可參。則被告前既
    曾因施用毒品案件，經觀察、勒戒，進而強制戒治後，復於
    強制戒治執行完畢釋放後5 年內，再犯施用毒品罪，且經法
    院判處罪刑確定，嗣後業經確定，被告於本案再度施用海洛
    因之犯行，即非屬毒品危害防制條例第20條第3 項所定「5
    年後再犯」之情形，是檢察官逕行起訴，要無不合。依前開
    說明，被告上開所為，係於上揭強制戒治執行完畢釋放後5
    年內，再犯施用毒品罪，且經法院判處罪刑後，再度犯本案
    之毒品危害防制條例第10條第1 項施用第一級毒品之犯行，
    應認本案事證明確，被告上開犯行，均堪認定。
四、按海洛因為毒品危害防制條例第2 條第2 項第1 款所明定之
    第一級毒品。核被告所為，係犯毒品危害防制條例第10條第
    1 項之施用第一級毒品罪。被告持有第一級毒品進而施用，
    其持有之低度行為為施用之高度行為所吸收，不另論持有毒
    品之罪。被告前於94年間，因施用毒品案件，經本院以94年
    度訴字第1306號判決判處有期徒刑8 月、5 月，應執行有期
    徒刑1 年確定，於96年2 月27日縮刑期滿執行完畢；又於96
    年間，因施用毒品案件，經本院以96年度訴字第1032號判決
    判處有期徒刑1 年2 月，減為有期徒刑7 月確定，並於97年
    7 月2 日縮刑期滿執行完畢等情，有臺灣高等法院被告前案
    紀錄表1 份附卷可參，其於有期徒刑執行完畢後，5 年內故
    意再犯本案有期徒刑以上之罪，為累犯，應依刑法第47條第
    1 項規定加重其刑。爰審酌被告因施用毒品案件，經觀察、
    勒戒及強制戒治執行完畢釋放後，未能徹底戒絕毒品，復犯
    本案施用第一級毒品罪，難認有戒毒悔改之意，惟念其施用
    毒品乃自戕一己之身體健康，尚未對他人造成危害，及其犯
    罪動機、方法、手段、所生危害，暨犯後坦承犯行，到庭態
    度尚稱良好等一切情狀，爰量處如主文所示之刑。至蒞庭檢
    察官雖就被告具體求處有期徒刑1 年6 月，惟本院綜合上揭
    各情，認對被告處以如主文所示之刑，已足收懲儆之效，併
    此敘明。
據上論斷，應依刑事訴訟法第273 條之1 第1 項、第299 條第1
項前段，毒品危害防制條例第10條第1 項，刑法第11條前段、第
47條第1 項，判決如主文。
本案經檢察官陳建佑到庭執行職務。
中    華    民    國    99    年    8     月    30    日
                  刑事第二庭       法  官  吳芙如
以上正本證明與原本無異。
如不服本判決應於收受判決後10日內向本院提出上訴書狀，並
應敘述具體理由。其未敘述上訴理由者，應於上訴期間屆滿後
20日內向本院補提理由書(均須按他造當事人之人數附繕本)
「切勿逕送上級法院」。
中    華    民    國    99    年    8     月    30    日
                                   書記官  林明俊
毒品危害防制條例第10條
施用第一級毒品者，處 6 月以上 5 年以下有期徒刑。
施用第二級毒品者，處 3 年以下有期徒刑。

司法院資訊處製作；財團法人民間司法改革基金會備份。
